【裁判字號】    92,上訴,523
【裁判日期】    920429
【裁判案由】    違反稅捐稽徵法等
【裁判全文】
臺灣高等法院高雄分院刑事判決                    九十二年度上訴字第五二三號
    上  訴  人  臺灣高雄地方法院檢察署檢察官
    被      告  乙○○
右上訴人因被告違反稅捐稽徵法等案件，不服臺灣高雄地方法院九十一年度訴字第一
二一三號中華民國九十二年一月三十日第一審判決（起訴案號：臺灣高雄地方法院檢
察署九十年度偵字第一七一四二號），提起上訴，本院判決如左：
      主  文
原判決撤銷。
乙○○共同幫助納稅義務人以詐術逃漏稅捐，處有期徒刑肆月，如易科罰金以參佰元
折算壹日。
      事  實
一、乙○○自民國八十六年七月間起，向建華報關有限公司（設高雄市○○區○○路
    四十六號九樓之二，負責人為吳麗玲，以下簡稱建華公司）租用公司報關牌照，
    以建華公司名義從事報關業務。又甲○○於八十七年間並未受僱乙○○，吳明德
    係建華公司實際負責人，為從事業務之人，吳明德、乙○○、甲○○為幫助建華
    公司逃漏稅捐，竟共同基於行使業務上登載不實文書及幫助逃漏營利事業所得稅
    之故意，在甲○○同意下，由甲○○提供身分證及填寫員工薪資所得受領人免稅
    額申報表，再由乙○○交予吳明德，吳明德即於八十七年某日，在建華公司，於
    業務上製作之八十七年度各類所得扣繳暨免扣繳憑單（下稱扣繳憑單）上不實記
    載甲○○薪資所得新台幣（下同）五十萬四千元，而登載業務上不實之文書。吳
    明德復將不實之扣繳憑單交付不知情之成年會計師，使其在中華民國八十七年度
    營利事業所得稅結算申報書（以下簡稱結算申報書）損益科目「薪資支出欄位」
    登載不實金額，並於八十八年三月間，連同不實之甲○○扣繳憑單第一聯持交稅
    捐機關辦理八十七年度營利事棄所得稅申報，而行使業務上登載不實文書，足以
    生損害於稅捐稽徵機關對稅捐稽徵之正確性，建華公司因而逃漏營利事業所得稅
    十二萬六千元。嗣經甲○○向財政部高雄市國稅局舉發，而得知上情。
二、案經財政部高雄市國稅局函送臺灣高雄地方法院檢察署檢察官偵辦起訴。
      理  由
一、訊據上訴人即被告乙○○（下稱被告）矢口否認有右揭犯行，辯稱其並未提供甲
    ○○之身分資料予吳明德報稅等語。
二、經查：
    (一)被告於偵查中已供述：「．．．王麗玲的父親（即吳明德）要我再加報稅，因
      為我已給他報五十幾萬了，他認為還不夠，還需要再報．．．」、「當時我有
      問吳麗玲的父親吳明德可不可以報，他說可以．．．甲○○與鄭奇峰親自拿到
      公司，我再通知吳明德過來，當時就在辦公室寫報稅資料」、「有五、六人在
      場，當時有我、王智國、鄭奇峰、甲○○、吳明德．．．」、「他（指甲○○
      ）是說要我們報稅，主要是他以後找工作比較好找．．．」、「當時要報時，
      我拿給他（指吳明德）報，是在八十七年底時，他說我資料不足．．．」、「
      ．．．他們來，我就拿給他們報稅」等語明確（見九十年度偵字第一七一四二
      號偵查卷第七頁反面～第八頁、第十三頁反面、第十七頁反面）。且證人吳明
      德於偵查中亦陳稱：「（問：八十七年是否以甲○○之名報稅？）是乙○○提
      供的資料」、「他借我牌．．．第一次拿給我報的稅額不足，所以他再找人來
      給我報稅」等語（見九十年度偵字第八０八二號偵查卷第十八頁、九十年度偵
      字第一七一四二號偵查卷第十七頁反面），於原審復陳稱甲○○之資料是被告
      提供等語（見原審卷第三四、五七頁），彼此互核相符。
    (二)此外，復有財政部高雄市國稅局九十年四月二十三日財高國稅法字第九００二
      ００八０號函、甲○○之八十七年度各類所得扣繳暨免扣繳憑單、中華民國八
      十七年度營利事業所得稅結算申報書、員工薪資所得受領人免稅額申報表在卷
      可稽（見九十年度偵字第八０八二號偵查卷第一～二、五、十一頁、九十年度
      偵字第一七一四二號偵查卷第五十五頁）。
    (三)證人甲○○固陳稱未提供身分資料予吳明德報稅等語，然證人甲○○自願提供
      身分資料予吳明德報稅一節，已迭經被告供述在卷，又參以證人甲○○於偵查
      中亦陳稱認識被告及王智國，曾幾次到被告及王智國公司等語，而證人王智國
      於偵查中亦證稱：「是．．．鄭奇峰朋友到我公司聽我要報稅，高旗峰如何交
      涉不清楚．．．」等語（見九十年度偵字第一七一四二號偵查卷第十二頁反面
      ～第十三頁），被告之供述，尚非憑空虛構。另觀諸甲○○之員工薪資所得受
      領人免稅額申報表上亦載明甲○○母親高呂秀春、弟高銘斌之姓名、出生年月
      日、身分證統一編號（見九十年度偵字第一七一四二號偵查卷第五十五頁），
      苟非證人甲○○親自填寫，豈有他人可知之甚詳之理？再互核甲○○員工薪資
      所得受領人免稅額申報表上字跡及偵查中當庭書寫之字跡（見九十年度偵字第
      一七一四二號偵查卷第五五、七九頁），其筆法大略相同。從而，被告所供述
      係經由甲○○同意提供身分資料報稅，即堪採取。
    綜上所述，被告與吳明德、甲○○為幫助建華公司逃漏稅捐，由甲○○提供身分
    證及填寫員工薪資所得受領人免稅額申報表，再由被告交予吳明德製作扣繳憑單
    後，委由不知情之成年會計師連同不實之甲○○扣繳憑單第一聯持交稅捐機關辦
    理八十七年度營利事業所得稅申報，事證明確，被告所辯未提供甲○○之身分資
    料予吳明德報稅等語，無非卸責之詞，不足採取，被告犯行堪以認定。
三、核被告與吳明德、甲○○登載不實之扣繳憑單及行使，所為係犯刑法第二百十六
    條、第二百十五條之行使業務上登載不實文書罪，被告雖非業務上製作扣繳憑單
    之人，但被告與吳明德共同實施犯罪，仍以共犯論。再被告共同利用不知情之成
    年會計師行使業務上登載不實之扣繳憑單，應為間接正犯。至甲○○之工資表固
    亦屬內容不實，然甲○○既已事先同意提供身分證及填寫員工薪資所得受領人免
    稅額申報表，交由被告作為申報稅捐之用，此部分即不構成偽造私文書罪，此外
    亦查無其他積極證據足認被告尚共犯不實填製會計憑證或記入帳冊之犯行，自亦
    無商業會計法之適用。另被告幫助詐術逃漏稅捐，所為係犯稅捐稽徵法第四十三
    條第一項之罪。公訴人固起訴認被告係涉犯稅捐稽徵法第四十七條第一款、第四
    十一條詐術逃漏稅捐罪嫌，然二者之基本事實同一，自得變更起訴法條逕予審判
    。又被告與吳明德、甲○○所犯上開二罪，均有犯意聯絡及行為分擔，為共同正
    犯。被告所犯行使業務上登載不實文書罪及幫助詐術逃漏稅捐罪間，有方法結果
    之牽連關係，應從一重之幫助詐術逃漏稅捐罪論處。
四、原審不察，遽予被告無罪之諭知，自有未洽，檢察官上訴意旨，指摘原判決不當
    ，非無理由，自應予撤銷改判。爰審酌被告因租用建華公司報關牌照，為幫助建
    華公司逃漏營利事業所得稅，竟一時失慮，提供他人資料供製作扣繳憑單，惟逃
    漏營利事業所得稅金額尚非鉅大等一切情狀，量處如主文所示之刑，並諭知易科
    罰金之折算標準。
據上論結，應依刑事訴訟法第三百六十九條第一項前段、第三百六十四條、第三百條
、第二百九十九條第一項前段、稅捐稽徵法第四十三條第一項、刑法第十一條前段、
第二十八條、第三十一條第一項、第二百十六條、第二百十五條、第五十五條、第四
十一條第一項、罰金罰鍰提高標準條例第一條前段、第二條，判決如主文。
本案經檢察官沈紹嘉到庭執行職務。
中      華      民      國    九十二    年      四      月    二十九    日
                              臺灣高等法院高雄分院刑事第一庭
          審判長法官  曾永宗
                                        法官  邱永貴
                                        法官  郭玫利
右正本證明與原本無異。
檢察官部分如不服本判決應於收受本判決後十日內向本院提出上訴書狀，其
未述上訴理由者，並得於提起上訴後十日內向本院補提理由書狀（均須按他造當事
人之人數附繕本)「切勿逕送上級法院」。
被告部分不得上訴。
                                      書記官  鄭靜芳
中      華    民    國      九十二      年      四      月     三十   日
附錄本判決論罪科刑法條
刑法第二百一十五條：
從事業務之人，明知為不實之事項，而登載於其業務上作成之文書，足以生損害於公
眾或他人者，處三年以下有期徒刑、拘役或五百元以下罰金。
刑法第二百一十六條：
行使第二百十條至第二百十五條之文書者，依偽造、變造文書或登載不實事項或使登
載不實事項之規定處斷。
稅捐稽徵法第四十三條第一項：
教唆或幫助犯第四十一條或第四十二條之罪者，處三年以下有期徒刑、拘役或科新台
幣六萬元以下罰金。


司法院資訊處製作；財團法人民間司法改革基金會備份。
